臺灣高等法院臺南分院刑事判決　　　　　 九十三年度上易字第二一二號　　孝股
　　上　訴　人
　　即　被　告　甲○○
右上訴人因詐欺案件，不服臺灣臺南地方法院九十三年度易字第七六號中華民國九十
三年二月十二日第一審判決（起訴案號：臺灣臺南地方法院檢察署九十年度偵字第八
六０號），提起上訴，本院判決如左：
    主  文
上訴駁回。
    事  實
一、甲○○係「詠特莉企業有限公司」之負責人，意圖為自己不法之所有，並基於以
    不能兌現之「人頭支票」詐騙購物之概括犯意，於民國（下同）八十九年一月間
    ，偕同不知情之該公司企劃部協理趙詠潔（另經原審以九十一年度易字第三０一
    號刑事判決無罪確定），至台南市○○路○段三０一巷四十三弄十一號乙○○所
    經營之「天麗爾企業有限公司」，向乙○○詐稱其經營進出口業務，對於「天麗
    爾企業有限公司」所生產之女性內衣褲須求量大，要求乙○○連續供應，貨款按
    月結清，致乙○○不疑而陷於錯誤，自八十九年二月至四月間，連續多次交付「
    天麗爾企業有限公司」所生產之女性內衣褲給甲○○，甲○○則持其以請一頓飯
    之代價，向一名綽號「小陳」之不詳姓名男子取得之被冒名開戶之「徐弘源」、
    「陳嘉玲」人頭支票各一張〔發票人「徐弘源」、付款人彰化商業銀行台中分
    行、支票號碼ＡＬ0000000號、發票日八十九年六月三十日、金額新台幣（下同
    ）二十五萬元；發票人「陳嘉玲」、付款人彰化商業銀行南屯分行、支票號碼
    ＥＵ0000000號、發票日八十九年五月十日，金額十七萬六千元）及自八十九年
    四月一日起即大量退票之華洋服飾陳文明支票一張（付款人新竹市農會信用部，
    支票號碼ＦＡ0000000號、發票日八十九年六月二十日，金額三十萬元），於八
    十九年三月二十四日以上開「陳嘉玲」人頭支票一張、於八十九年四月二十日以
    上開「徐弘源」、華洋服飾陳文明支票各一張交付給乙○○資為付款，經乙○○
    將上開支票提示，均遭退票，乙○○始知受騙，甲○○合計詐得七十二萬六千元
    之財物。
二、案經乙○○訴請臺灣臺南地方法院檢察署檢察官偵查起訴。
    理  由
一、訊據上訴人即被告甲○○固坦承持前開支票向被害人乙○○購買內衣褲，但矢口
    否認有何前揭詐欺犯行，辯稱：其曾打電話向銀行照會確定該支票無退票紀錄，
    始持該支票支付貨款，且其於八十九年八月間又向被害人公司購貨，其並未詐欺
    云云。
二、經查：
  (一)「詠特莉企業有限公司」之財務及客戶業務都由被告甲○○親自處理，業據証人
    趙詠潔及證人毛定華（在詠特莉企業有限公司擔任助理兼甲○○之司機）於原審
    調查時分別證述在卷（見原審易字第三０一號卷第四十一頁、第四十三頁）。又
    被告甲○○係首次與告訴人乙○○交易，被告甲○○於八十九年三月二十四日以
    前開「陳嘉玲」人頭支票一張、於八十九年四月二十日以前開「徐弘源」、華洋
    服飾陳文明支票各一張交付給被害人乙○○資為付款，均遭退票等情，亦據被害
    人乙○○於偵、審中指訴甚詳，復為被告甲○○於偵、審中所自承，並有上開支
    票及退票理由單等影本各三紙在卷可資佐證。
  (二)前開戶名為「徐弘源」、「陳嘉玲」之支票，其開戶人之身分證統一編號，各係
    徐智勤、陳雅雯之身分證統一編號，除身分證統一編號外，出生年月日、地址均
    與徐智勤、陳雅雯之出生年月日及地址不符，顯係冒名開戶，業據證人陳雅雯於
    偵查中證述明確（見偵查卷第四十七頁正、背面）。又查「徐弘源」帳戶退票計
    二百八十六張，金額共五千八百餘萬元；「陳嘉玲」帳戶退票計一百六十七張，
    金額共三千二百餘萬元。另華洋服飾陳文明之支票帳戶，自八十九年四月一日起
    即密集大量退票共一百七十四張，金額數千萬元，有上開支票退票理由單、徐智
    勤、陳雅雯戶籍資料、徐智勤之陳報狀及支票帳戶退票明細資料查詢簡覆單等影
    本附卷可稽，顯見上開支票均是無法兌現，而【徐弘源、陳嘉玲】之支票又係俗
    稱「人頭支票」甚明。
  (三)再查，被告甲○○於原審九十二年十一月十一日調查時供稱【前開「徐弘源」、
    「陳嘉玲」及華洋服飾陳文明之支票等「客票均是其向一位朋友「小陳」拿的，
    他有說不確定該客票能否兌現，之後客票到期（即支票所載之發票日）前，他有
    通知我不能兌現，我拿這些客票並未付「小陳」錢，但有請他吃一頓飯，我有在
    客票背書，我知道這些客票有可能是人頭票」】（見原審易緝字第一二五號卷第
    二十七頁），並於原審坦承其有【詐欺之行為】（見原審易緝字第一二五號卷第
    二十八頁）。復於本院調查供稱【該支票係「小陳」交付，其打電話問「小陳」
    ，「小陳」說可能沒有兌現】（見本院九十三年五月三十一日準備程序筆錄）；
    則被告第一次與被害人公司交易，即持上開人頭支票或無法兌現之支票以資支付
    高達七十二萬六千元之貨款，而事前被告又知【該支票可能無法兌現】，於該支
    票到期前，又經通知【不能兌現】，乃被告竟未通知被害人，又未換回各該支票
    ，而逕讓各該支票退票；且被告迄今分文未賠償被害人之損害，為被告於本院審
    理時供明在卷（見本院九十三年六月十六日審判筆錄），顯見被告於向被害人購
    買則開貨品時，即有【屆期不付款】之為自己不法所有之意圖，而施以詐術；況
    被告迄今均未提供其朋友「小陳」之姓名、住址供本院查証，而其持以支付貨款
    之前開發票人「徐弘源」之人頭支票金額為二十五萬元；發票人「陳嘉玲」之人
    頭支票金額為十七萬六千元；發票人華洋服飾陳文明之人頭支票金額為三十萬元
    ，合計金額為七十二萬六千元，並非小額款項，茍非係不能兌現且毫無價值之支
    票，被告豈有輕易以【請一頓飯】之代價，即能自「小陳」處取得上開支票之理
    ，足認被告確有詐欺之故意，而向被害人施以詐術以取得前開貨品，灼然甚明。
  (四)末查，被告雖辯稱【其有向銀行照會，確定前開支票並未退票，始持以支付貨款
    ，顯無詐欺之意】云云；然被告此部分所辯，尚無証據足資佐証；況被告既有意
    詐欺，豈有可能持【已遭拒絕往來之支票支付貨款】，是尚難以被告交付各該支
    票與被害人時，各該支票尚未遭銀行拒絕往來，即據為被告有利之認定。另縱令
    被告於八十九年八月間又向被害人交易，但此次係【現金交易】，又據被告於本
    院準備程序時供明在卷，既為現金交易，自無涉及詐欺，且係在本件詐欺犯行成
    立之後所為之交易，亦難據為被告無詐欺之証據。
  (五)綜上所述，前開支票或為人頭支票，或為無法兌現之支票，已如前述；被告事前
    既知【前開支票可能無法兌現，竟持以向第一次交易之被害人公司購買貨品，事
    後支票退票後又分文未賠償被害人之損害】，被告顯有詐欺之行為，被告前開所
    辯，無非係事後卸責之詞，不足採信。本件事証明確，被告犯行堪以認定。
三、核被告所為，係犯刑法第三百三十九條第一項之詐欺罪。被告多次詐欺犯行，時
    間緊接，犯罪構成要件相同，顯係基於概括之犯意為之，應論以連續犯並加重其
    刑。
四、原審以被告罪証明確，因予適用刑法第五十六條、第三百三十九條第一項、罰金
    罰鍰提高標準條例第一條前段之規定；並審酌被告之品行、智識程度、犯罪之動
    機、目的、手段、所生之損害及犯罪後尚未與被害人成立民事和解等一切情狀，
    量處有期徒刑一年二月；本院經核原審認事用法俱無不合，量刑亦稱妥適，被告
    上訴意旨否認犯罪，並以前揭情詞指摘原判決不當，並無可取，為無理由，應予
    駁回。
據上論結，應依刑事訴訟法第三百六十八條，判決如主文。
本案經檢察官許仲瑩到庭執行職務。
中      華      民      國    九十三    年      六      月    二十三    日
                                     臺灣高等法院臺南分院刑事第四庭
                                             審判長法官  鄭  文  肅
                                                   法官  王  浦  傑
                                                   法官  陳  珍  如
右正本證明與原本無異。
不得上訴。
                                             法院書記官  周  美  莉
中      華      民      國    九十三    年      六      月    二十三    日
附錄：本判決論罪科
刑法第三百三十九條
意圖為自己或第三人不法之所有，以詐術使人將本人或第三人之物交付者，處五年以
下有期徒刑、拘役或科或併科一千元以下罰金。
以前項方法得財產上不法之利益或使第三人得之者亦同。
前二項之未遂犯罰之。
